臺灣臺北地方法院刑事判決　　　　　　 95年度簡上字第314號
上　訴　人　臺灣臺北地方法院檢察署檢察官
被　　　告　丁○○
上列上訴人因被告詐欺案件，不服本院於中華民國九十五年十月
十一日所為九十五年度簡字第二六九五號第一審判決（聲請簡易
判決處刑案號：九十五年度偵緝字第九五八號），提起上訴，本
院本院管轄之第二審合議庭判決如下：
    主  文
上訴駁回。
    事  實
一、丁○○明知依一般社會生活之通常經驗，本可預見將身分證
    提供予不相識之人使用，可能因此遭犯罪集團利用作為詐欺
    取財之工具，竟不違背其本意，而基於幫助他人詐欺取財之
    不確定故意，於不詳時間，在臺北火車站，允以不詳代價，
    將自己所有之身分證正本提供與真實姓名、年籍不詳之成年
    男子使用，惟仍未取得該對價。俟詐騙集團成員取得其身分
    證後，即基於不法所有之意圖，於民國九十年八月十四日，
    以丁○○名義，向中華電信股份有限公司申請行動電話號碼
    0000000000號作為詐欺被害人所用之聯絡電話，並由真實姓
    名、年籍不詳之成年成員於九十二年十月六日、十月七日盜
    用羅梅心（另案為不起訴處分確定）於雅虎國際資訊股份有
    限公司（下稱雅虎公司）申請之電子信箱帳號2000momoko@y
    ahoo.com.tw，在雅虎公司之奇摩拍賣網站佯稱拍賣IBM廠牌
    240 型之筆記型電腦，致丙○○、乙○○及甲○均不疑有他
    ，而上網標購，並按網頁上所登載之0000000000號行動電話
    與對方聯繫後，依該不詳之詐騙集團成員指示，分別於九十
    二年十月六日、十月七日、十月七日匯款新臺幣（下同）一
    萬零五百元、九千五百元及九千五百元至不知情之林進明所
    持有之北投明德郵局帳號00000000000000號帳戶，惟均未收
    到標得之筆記型電腦，始發覺受騙而報警查獲。
二、案經丙○○、乙○○、甲○訴由臺北市政府警察局北投分局
    報告臺灣士林地方法院檢察署呈請臺灣高等法院檢察署令轉
    臺灣臺北地方法院檢察署檢察官偵查起訴。
    理  由
一、被告丁○○對於上揭將身分證提供他人使用之事實坦承不諱
    ，核與告訴人丙○○、乙○○及甲○指訴情節大致相符，並
    有中華電信0000000000行動電話門號申請人基本資料及雙向
    通聯記錄、奇摩拍賣網站列印資料、中華郵政股份有限公司
    儲匯處函送林進明北投明德郵局郵政存簿儲金立帳申請書及
    客戶歷史交易清單、告訴人丙○○之台新銀行非約定轉帳通
    知、乙○○之銀行存摺內頁明細及甲○之自動櫃員機存戶交
    易明細表等在卷可資佐證。按依一般社會生活之通常經驗，
    被告本可預見將身分證提供予不相識之人使用，可能因此遭
    犯罪集團利用作為詐欺取財之工具，仍執意為之，嗣其身分
    證果遭詐騙集團持以申請行動電話門號作為詐欺取財之用，
    顯然不違反其本意，被告自有幫助詐欺取財之不確定故意甚
    明。本件事證明確，被告犯行洵堪認定。
二、查被告行為後，刑法業於九十四年二月二日經總統公布修正
    ，自九十五年七月一日生效施行，就刑法第三百三十九條第
    一項罰金刑部分，因刑法第三十三條第五款之修正，上開規
    定法定刑之最低法定刑度提高為新臺幣一千元，經比較上開
    法律變更之情形，以九十五年七月一日修正生效前之規定對
    被告較為有利，依修正後刑法第二條第一項前段之規定，即
    應適用九十五年七月一日修正前之上開刑法規定。另幫助犯
    之規定，新法雖將原規定「幫助他人犯罪者，為從犯」修正
    為「幫助他人實行犯罪行為者，為幫助犯」，將幫助犯原採
    共犯從屬性說之立場修正改採限制從屬性，然因本案無論適
    用新法或舊法，被告之行為均構成幫助犯，應直接適用新法
    。又刑法第二十八條關於共犯之規定，由原條文：「二人以
    上共同實施犯罪之行為者，皆為正犯」，修正為：「二人以
    上共同實行犯罪之行為者，皆為正犯」，其修正理由係為釐
    清陰謀共同正犯、預備共同正犯、共謀共同正犯是否合乎本
    條規定之正犯要件。而真實、姓名年籍不詳之數名詐騙集團
    成年成員間就前揭詐欺取財犯行有犯意聯絡及行為分擔，既
    屬實行犯罪行為之正犯，不論依修正前、後之規定，均為共
    同正犯，對被告而言並無有利或不利之情形，自不生新舊法
    比較之問題，應逕依修正後刑法第二十八條，論以共同正犯
    。
三、按刑法上之幫助犯，係對於犯罪與正犯有共同之認識，而以
    幫助之意思，對於正犯資以助力，而未參與實施犯罪之行為
    者而言。是以如未參與實施犯罪構成要件之行為，而係出於
    幫助之意思提供助力，即屬幫助犯，而非共同正犯。本件被
    告基於幫助詐欺之未必故意，將其本人之身分證交予真實姓
    名、年籍不詳之成年男子，使該不詳之詐騙集團成年成員得
    以利用其身分證申辦行動電話門號詐騙他人匯入款項，核其
    所為，係幫助犯刑法第三百三十九條第一項之詐欺取財罪，
    應依刑法第三十條第二項之規定減輕其刑。原審依據刑事訴
    訟法第四百四十九條第一項前段、第三項、第四百五十四條
    第二項、刑法第二條第一項前段、九十四年二月二日修正公
    布刑法第三百三十九條第一項、第二十八條、第三十條第一
    項、第二項、第四十一條第一項前段、罰金罰鍰提高標準條
    例第一條前段、九十五年五月十七日修正公布前罰金罰鍰提
    高標準條例第二條，現行法規所定貨幣單位折算新臺幣條例
    第二條，並審酌被告所為助長詐欺集團之猖獗，影響社會正
    常交易安全，增加被害人尋求救濟之困難及使犯罪追查趨於
    複雜，且被告因生活困難始為本案犯行，犯後坦承犯行及其
    犯罪動機、目的、手段、生活狀況、智識程度暨犯罪後態度
    等情狀，量處被告有期徒刑三月，並依修正前刑法第四十一
    條第一項前段諭知如易科罰金，以銀元三百元即新臺幣九百
    元折算一日之折算標準，除原判決引用法條部分「九十四年
    二月二日修正公布刑法第三百三十九條第一項、第二十八條
    、第三十條第一項、第二項」應更正為「刑法第三百三十九
    條第一項、第二十八條、第三十條第一項、第二項」、「罰
    金罰鍰提高標準條例第一條前段」應更正為「刑法施行法第
    一條之一」外，餘經核認事用法均無違誤，量刑亦屬妥適，
    公訴人雖以原審判決載明刑法第三百三十九條第一項為九十
    四年二月二日修正公布係屬錯誤為由提起上訴，然原審判決
    此部分顯為誤植而經本院更正如上，自無庸撤銷改判，公訴
    人提起本件上訴，難認有理由，應予駁回。
四、按被告經合法傳喚，無正當之理由不到庭者，得不待其陳述
    ，逕行判決，刑事訴訟法第三百七十一條定有明文；又依同
    法第四百五十五條之一第一項、第三項之規定，上訴人對簡
    易判決有不服者，得上訴於管轄之第二審地方法院合議庭，
    並準用同法第三編第一章及第二章之規定。是以本件被告經
    本院合法傳喚，無正當理由不到庭，爰不待其陳述，逕行判
    決。
據上論斷，應依刑事訴訟法第四百五十五條之一第一項、第三項
、第三百七十一條、第三百六十八條，判決如主文。
本案經檢察官郭麗娟到庭執行職務
中　　華　　民　　國　　96　　年　　3 　　月　　30　　日
　　　　　　　　　刑事第十一庭  審判長法　官  劉方慈
                                      法  官  林庚棟
                                      法  官　鍾淑慧
以上正本證明與原本無異。
不得上訴。
　　　　　　　　　　　　　　　　書記官　劉英芬
中　　華　　民　　國　　96　　年　　3　　月　　30　　日
